【裁判字號】    99,簡上,507
【裁判日期】    990928
【裁判案由】    電子遊戲場業管理條例
【裁判全文】
臺灣桃園地方法院刑事判決             99年度簡上字第507號
上  訴  人
即  被  告  甲○○
上列上訴人即被告因傷害案件，不服本院中華民國99年5月11日9
9 年度桃簡字第1017號第一審簡易判決（原聲請簡易判決處刑案
號：99年度偵字第6295號），提起上訴，經本院管轄之合議庭改
依第一審通常程序審理，判決如下：
    主  文
原判決撤銷。
甲○○無罪。
    理  由
一、聲請簡易判決處刑意旨略以：甲○○為桃園縣中壢市○○路
    255 巷22弄4 號之名家工程有限公司之現場負責人，明知未
    依電子遊戲場業管理條例之規定辦理營業級別證登記者，不
    得經營電子遊戲場業，竟自民國98年11月上旬某日起，與某
    真實姓名年籍不詳之成年男子基於犯意聯絡，未依電子遊戲
    場業管理條例辦理營業級別證登記，即逕由該成年男子提供
    賭博性之電子遊戲機具「超級大舞臺小瑪莉」機臺1 臺，擺
    設於上開處所內與不特定人對賭而經營電子遊戲場業，其對
    賭方式為：參與賭博之人每次以新臺幣（下同）10元硬幣1
    枚投入機具內，押1 次10元，押中所得分數可退幣現金。嗣
    於99年1 月15日下午5 時5 分許，在上址為警查獲，扣得賭
    博性電玩機具「超級大舞臺小瑪莉」1 臺（含IC板1 片）及
    機具內之賭資100 元。因認被告甲○○涉犯刑法第266 條第
    1 項前段之賭博罪嫌及電子遊戲場業管理條例第22條之未經
    許可經營電子遊戲場業罪嫌云云。
二、按犯罪事實應依證據認定之，無證據不得認定犯罪事實。又
    不能證明被告犯罪者，應諭知無罪之判決，刑事訴訟法第15
    4 條第2 項、第301 條第1 項分別定有明文。又事實之認定
    ，應憑證據，如未能發現相當證據，或證據不足以證明，自
    不能以推測或擬制之方法，為裁判基礎（最高法院40年臺上
    字第86號判例意旨參照）；再認定犯罪事實所憑之證據，雖
    不以直接證據為限，間接證據亦包括在內，然而無論直接證
    據或間接證據，其為訴訟上之證明，須於通常一般之人均不
    致有所懷疑，而得確信其為真實之程度者，始得據為有罪之
    認定，倘其證明尚未達到此一程度，而有合理之懷疑存在而
    無從使事實審法院得有罪之確信時，即應由法院為諭知被告
    無罪之判決（最高法院76年臺上字第4986號判例意旨參照）
    。經核本件聲請簡易判決處刑意旨認被告甲○○涉犯前揭罪
    嫌，無非係以被告甲○○於警詢及檢察官訊問時所為之自白
    、證人即甲○○之員工李宏元於警詢中所為之證述、現場照
    片及扣案之「超級大舞臺小瑪莉」1 臺（含IC版1 片）暨機
    具內賭資100 元等件，為其主要論據。
三、證據能力部分
（一）按被告以外之人於審判外之言詞或書面陳述，除法律有規
      定者外，不得作為證據，刑事訴訟法第159 條第1 項定有
      明文。次按被告以外之人於審判外之陳述，雖不符刑事訴
      訟法第159 條之1 至第159 條之4 之規定，而經當事人於
      審判程序同意作為證據，法院審酌該言詞陳述或書面陳述
      作成時之情況，認為適當者，亦得為證據。當事人、代理
      人或辯護人於法院調查證據時，知有第159 條第1 項不得
      為證據之情形，而未於言詞辯論終結前聲明異議者，視為
      有前項之同意，刑事訴訟法第159 條之5 亦有明定。經查
      ：證人李宏元於警詢中所為證述，雖屬傳聞證據，惟該警
      詢過程查無違法取證之瑕疵存在，證人李宏元於警詢中之
      證述係出於其自由意志。又檢察官及被告甲○○對上開證
      人於警詢時所為之證述，在本院準備程序中經提示並告以
      要旨，對證據能力一節均未表示意見，且未於本案言詞辯
      論終結前聲明異議，本院審酌證人李宏元自陳為被告甲○
      ○之員工，並於警方前往桃園縣中壢市○○路255 巷22弄
      4 號查緝時在場且全程陪同，是其證詞對認定犯罪事實之
      存否有其必要性，依刑事訴訟法第159 條之5 之規定，因
      認得為證據。
（二）本件認定事實所引用之桃園縣政府警察局平鎮分局扣押筆
      錄、扣押物品目錄表、扣押物品清單、案件現場記錄表、
      現場照片及扣案之「超級大舞臺小瑪莉」1 臺（含IC版1
      片）暨機具內賭資100 元等證據，檢察官及被告並未主張
      排除前開書證之證據能力，且迄於本院言詞辯論終結前均
      未表示異議，本院審酌前開書證並無證據證明係公務員違
      背法定程序所取得，其文書證據部分復無刑事訴訟法第15
      9 條之4 之顯有不可信之情況與不得作為證據之情形，因
      認本件認定事實所引用之上開證據，均有證據能力。
四、訊據被告甲○○固坦承其所開設之「名家工程有限公司」位
    在桃園縣中壢市○○路255 巷22弄4 號1 樓之址，曾於98年
    11月上旬某日起，有擺放扣案「超級大舞臺小瑪莉」1 臺之
    事實，惟否認有何賭博及未經許可經營電子遊戲場業之犯行
    ，辯稱：桃園縣中壢市○○路255 巷22弄4 號1 樓擺放之譏
    臺，是我的員工在我不知情時，允許擺放機臺之人運入擺置
    ，我發現後就一直要求我的員工想辦法把機臺搬走，而且不
    准浪費錢去玩，況且上址有4 層樓，都是我的員工宿舍，外
    人不能隨便進出，我並沒有賭博或經營電子遊戲場業等語。
    經查：
（一）本件被告甲○○所開設之「名家工程有限公司」位在桃園
      縣中壢市○○路255 巷22弄4 號1 樓之址，曾於98年11月
      上旬某日起，擺放賭博性電子遊戲機具「超級大舞臺小瑪
      莉」機臺1 臺，並於99年1 月15日下午5 時5 分許，在上
      址為警查獲時，為警扣得機具內之賭資100 元之事實，業
      據被告甲○○供承在卷，核與證人即被告甲○○之員工李
      宏元於警詢中證述情節相符，並有桃園縣政府警察局平鎮
      分局扣押筆錄、扣押物品目錄表、扣押物品清單、案件現
      場記錄表、現場照片等附卷可稽，另有「超級大舞臺小瑪
      莉」機臺1 臺（含IC版1 片）扣案足憑，堪以認定。
（二）次查，被告甲○○於本院準備程序供稱：「（法官問：你
      這個機臺是擺在什麼地方？）廚房後面，冰箱旁邊。（法
      官問：擺機臺的房子是做何用的？）整棟給工人住宿用的
      。（法官問：所以那算是你們公司的員工宿舍？）對。（
      法官問：有無門禁管制？）沒有，可是晚一點，差不多12
      點門就會關起來。」、「（法官問：你這一棟有幾樓？）
      4 樓。（法官問：4 樓全部都是你的名家工程公司的員工
      宿舍嗎？）對，名家是我們自己取的，我們也沒有營業登
      記。（法官問：所以房間是從2 樓開始？）對。（法官問
      ：2 樓到4 樓總共住多少人？）只住了6 、7 個。（法官
      問：是本國籍還是外國籍？）都是臺灣人。（法官問：你
      之前在警詢說1 樓平常作為公司營運及辦公之用？）都是
      住宿，那個地方沒有辦公，只是去那裡跟他們說要派他們
      去何處做工，我這個是算派工及出臨時工的地方。（法官
      問：平常這個地方除了你們員工之外，有無其他人進出？
      ）沒有，有時候我的小孩會過去，我的公司與公司宿舍有
      一段距離，偶爾會過去關心他們一下。（法官問：你有跟
      你的員工說過在這個宿舍不要隨便帶別人回來？）有，因
      為這是員工宿舍，原本就不准別人去。他們有時候朋友來
      ，在下面聊聊天，不會在那邊過夜。」、「（法官問：你
      的這棟房子大樓外面有無任何招牌？）沒有。（法官問：
      看起來就像是普通住家？）有一個小的壓克力板子，上面
      寫『粗工、雜工』，然後留我的電話。（法官問：你這個
      1 、2 、3 、4 樓是裡面的樓梯還是外面的樓梯？）從裡
      面的樓梯通的。（法官問：樓梯在何處？）在廁所旁邊，
      廁所在樓梯下面。（法官問：如果有人需要粗工、雜工，
      看到牌子就可以直接進去你那棟房子找工嗎？）不行，他
      們都會問，問裡面的工人，或是打電話給我，很少直接進
      去，大部分都是直接跟我聯絡。（法官問：所以這個被查
      到的地方的一樓沒有任何的辦公桌、櫃子或是任何看起來
      像是辦公的設備？）有一個辦公桌而已，就是書寫東西，
      領錢的地方。就在側門旁邊。」等語在卷，而就本案為警
      查獲地點固為甲○○所自稱之「名家工程有限公司」，惟
      該址並未掛設招牌，亦非甲○○之辦公處所，其門口掛放
      之「粗工、雜工」及甲○○電話之壓克力標示，僅在供有
      粗工、雜工需求之人以電話與甲○○聯繫，甲○○於接獲
      業主表示需要粗工、雜工之電話後，始前往上址派工。而
      前揭地址實為「名家工程有限公司」之員工宿舍，僅有員
      工6 、7 名居住該處，外人原則不得進入，被告甲○○亦
      曾向員工表示不得任意帶同他人進入，縱員工有友人到訪
      ，亦僅得在該址1 樓內會面聊天，而不得過夜留宿一節供
      承明確。另就查獲現場照片所示，查獲地點1 樓放置有沙
      發、飲水機、大型垃圾桶、矮梯、置放雜物之書櫃、折疊
      桌及辦公桌等物品，自外觀之實殊難認屬營業場合，反與
      一般多人共之住宿舍交誼空間之擺設、布置方式相似，是
      益徵被告甲○○所辯為警查獲地點1 至4 樓，均係提供員
      工住宿使用，而屬員工宿舍一情，堪認屬實。
（三）按刑法第266 條第1 項前段在公眾得出入之場所賭博財物
      罪，所稱公眾得出入之場所，係指雖無多數人之聚合，但
      為不特定人可得隨時出入之場所而言（臺灣高等法院93年
      度上易字第1028號）。次按「本條例所稱電子遊戲場業，
      指設置電子遊戲機供不特定人益智娛樂之營利事業。」電
      子遊戲場業管理條例第3 條定有明文。查本件為警查獲之
      「名家工程有限公司」員工宿舍，其中住宿之員工僅有6
      、7 名，且均屬特定之人，而該處既僅提供與員工住宿使
      用，外人原即不得任意進出，又於友人到訪之際，縱可例
      外由員工陪同進入該宿舍，惟此亦顯與一般不特定人亦均
      得隨時出入，毫無限制可言之情形有間。是本案為警扣得
      之「超級大舞臺小瑪莉」機臺1 臺之擺放位置即桃園縣中
      壢市○○路255 巷22弄4 號「名家工程有限公司」員工宿
      舍1 樓，顯非不特定人得隨時出入之「公眾得出入之場所
      」甚明，該電子遊戲機自亦非供不特定人把玩使用，自不
      得對被告甲○○率以刑法第266 條第1 項賭博罪嫌及電子
      遊戲場業管理條例第22條之未經許可經營電子遊戲場業罪
      嫌相繩。
五、綜上所述，公訴意旨認被告涉犯刑法第266 條第1 項賭博罪
    嫌及電子遊戲場業管理條例第15條、第22條之未經許可經營
    電子遊戲場業等罪嫌，所舉證據尚不足以達於通常一般人均
    不至於有所懷疑，堪予確信其已臻真實之程度，而尚有合理
    性之懷疑存在。此外，本院復查無其他積極證據足資證明被
    告有何前開公訴人所指之犯行，揆諸前揭法律規定及判例意
    旨，此部分核屬不能證明被告犯罪，而應諭知無罪之判決。
    原審未予詳查，逕為論處被告罪刑，容有未洽，被告指摘原
    判決未當，為有理由，自應由本院將原判決撤銷，改諭知被
    告無罪之判決，以臻適法。
六、末按檢察官聲請簡易判決處刑之案件，經法院認為有刑事訴
    訟法第451 條之1 第4 項但書規定之情形者，應適用通常程
    序審判之；對於簡易判決之上訴，準用刑事訴訟法第3 編第
    1 章及第2 章之規定，是管轄第二審之地方法院合議庭受理
    簡易判決上訴案件，應依通常程序審理，認案件有同法第45
    2 條規定之情形者，應撤銷原判決，逕依通常程序為第一審
    判決，刑事訴訟法第452 條、法院辦理刑事訴訟簡易程序案
    件應行注意事項第14條分別定有明文。本件既應對於上訴人
    即被告為無罪判決之諭知，本不得適用刑事訴訟法第七編所
    定之簡易程序對其論罪科刑，而應依刑事訴訟法第452 條規
    定適用通常程序審判，故本院本件所為判決，係依據上開規
    定適用第一審通常程序而為之第一審通常程序判決，併予敘
    明。
據上論斷，應依刑事訴訟法第452 條、第455 條之1 第3 項、第
369 條第1 項前段、第301 條第1 項，判決如主文。
本案經檢察官吳美文到庭執行職務。
中    華    民    國    99    年    9     月    28    日
                  刑事第十一庭審判長法  官  蔡榮澤
                                    法  官  汪曉君
                                    法  官  林蕙芳
以上正本證明與原本無異。
如不服本判決應於收受判決後10日內向本院提出上訴書狀，並應
敘述具體理由。其未敘述上訴理由者，應於上訴期間屆滿後20日
內向本院補提理由書( 均須按他造當事人之人數附繕本) 「切勿
逕送上級法院」。
                                    書記官  莊凱男
中    華    民    國    99    年    10    月    7     日

司法院資訊處製作；財團法人民間司法改革基金會備份。
